臺灣彰化地方法院民事裁定  
110年度消債更字第102號
聲  請  人  
即債務人    李照騏  

代  理  人  洪主雯律師(法扶律師)  
上列當事人因消費者債務清理事件聲請更生，本院裁定如下：
    主  文
聲請人即債務人甲○○自民國110年11月30日下午4時起開始更生程
序。
命司法事務官進行本件更生程序。
    理  由
一、按債務人不能清償債務或有不能清償之虞者，得依本條例所
    定更生或清算程序，清理其債務。債務人無擔保或無優先權
    之債務總額未逾新臺幣1,200萬元者，於法院裁定開始清算
    程序或宣告破產前，得向法院聲請更生。債務人對於金融機
    構負債務者，在聲請更生或清算前，應向最大債權金融機構
    請求協商債務清償方案，或向其住、居所地之法院或鄉、鎮
    、市、區調解委員會聲請債務清理之調解。消費者債務清理
    條例（下稱消債條例）第3條、第42條第1項、第151條第1項
    定有明文。次按法院開始更生程序之裁定，應載明其年、月
    、日、時，並即時發生效力。法院裁定開始更生或清算程序
    後，得命司法事務官進行更生或清算程序。消債條例第45條
    第1項、第16條第1項前段定有明文。又消債條例第3條所謂
    「不能清償債務或有不能清償之虞」者，係指債務人欠缺清
    償能力，且對於已屆清償期，或已受請求債務之全部或主要
    債務，客觀上可預見處於通常且繼續的不能清償之狀態而言
    ，方符合消費者債務清理條例為使不幸陷入經濟困境之人得
    以清理債務、重建生活，並在債務清理過程中能保有符合人
    性尊嚴之最低基本生活目的，先予敘明。
二、本件聲請意旨略以：聲請人為臨時工，每月薪資約新臺幣（
    下同）1萬8000元，每月生活必要支出為1萬2733元，尚須扶
    養2名未成年子女，每月扶養費共5000元，每月收入扣除前
    開必要支出已所剩無幾，因債務總額為23萬6142元，實有不
    能清償之虞，前曾向住、居所地之法院聲請債務清理之調解
    ，因調解不成立，且無擔保或無優先權之債務總額未逾1,20
    0萬元，復未經法院裁定開始清算程序或宣告破產，依法自
    得聲請更生程序，懇請裁定開始更生俾早日清償債務等語。
三、經查：
㈠、聲請人於消債條例施行後，曾向住、居所地之本院聲請調解
    不成立，積欠之債務總額復未逾1,200萬元等情，經調取本
    院110年度司消債調字第155號卷核閱無訛，並有財團法人金
    融聯合徵信中心債權人清冊（見本院卷第19-22頁）在卷可
    稽，且於聲請更生前一日回溯五年內未從事營業活動，亦未
    經法院裁定開始清算程序或宣告破產，故聲請人所為本件更
    生聲請是否准許，即應審究其現況是否確實具有不能清償債
    務或有不能清償之虞等情事而定。
㈡、查聲請人現為臨時工，每月收入1萬8000元，而每月必要生活
    支出為1萬2733元，另須支出扶養費5000元，共計1萬7733元
    ，核其必要支出未逾最近1年衛生福利部或直轄市政府所公
    告當地區每人每月最低生活費1萬3288元之1.2即1萬5946元
    ，核屬適當。而依聲請人每月收入扣除必要支出後所剩無幾
    【計算式：18,000－17,733＝267】。聲請人雖陳報其債務總
    額為23萬6142元，然依各債權人陳報之數額，聲請人債務總
    額至少101萬6207元（見本院卷第101、125、141、153、243
    頁）。倘以267元清償101萬6207元之債務，尚須逾317年之
    期間始得清償完畢【計算式：1,016,207÷267≒3,806.01個月
    ，約317.17年】，更遑論尚有利息及違約金待清償，聲請人
    還款年限顯然更長；酌以聲請人並無其他財產能清償債務。
    是聲請人實有藉助更生制度調整其與債權人間之權利義務關
    係而重建其經濟生活之必要，洵可認定。
四、據上論結，本院綜合聲請人之清償能力，堪認聲請人客觀上
    對已屆清償之債務有不能清償或難以清償之虞，又其所負無
    擔保或無優先權之債務未逾1,200萬元，且未經法院裁定開
    始清算程序或宣告破產。復查本件無消債條例第6條第3項、
    第8條或第46條各款所定駁回更生聲請之事由存在，則聲請
    人聲請更生，洵屬有據，應予准許。至聲請人於更生程序進
    行中，應提出足以為債權人會議可決或經法院認為公允之更
    生方案以供採擇。而司法事務官於進行本件更生程序、協助
    聲請人提出更生方案時，應再為確認本件債權人除聲請人所
    提債權人清冊所列之債權人（見本院卷第15頁)外，是否包
    含匯豐汽車股份有限公司（見調解卷第71頁）、新加坡商艾
    星國際有限公司台灣分公司（見本院卷第175頁）、滙誠第
    二資產管理股份有限公司（見本院卷第231頁），並應依聲
    請人之薪資變化、社會常情及現實環境衡量聲請人之償債能
    力，並酌留其生活上應變所需費用，進而協助聲請人擬定允
    當之更生方案，始符消債條例重建債務人經濟生活之立法目
    的，附此敘明。
五、依消債條例第11條第1項、第45條第1項、第16條第1項，裁
    定如主文。
中　　華　　民　　國　　110 　年　　11　　月　　30　　日
              民事第三庭    法     官　洪堯讚
以上正本係照原本作成。
本件不得抗告。
本裁定已於民國110年11月30日下午4時公告。
中　　華　　民　　國　　110 　年　　11　　月　　30　　日
　　　　　　　　　　　　　　書　記　官　李盈萩